臺灣板橋地方法院刑事裁定　　　　　　94年度交聲字第1839號
原處分機關　交通部公路總局臺北區監理所
異　議　人　乙○○
上列受處分人因違反道路交通管理處罰條例案件，對於原處分機
關於中華民國九十四年九月二十一日所為之處分（原處分案號：
北監自裁字第裁00-000000000號），聲明異議，本院裁定如下：
    主  文
原處分撤銷。
乙○○不罰。
    理  由
一、原處分意旨略以：受處分人即異議人乙○○駕駛０４３８－
    ＫＤ號自用小客車，於民國九十四年五月五日十二時四十五
    分許，在延平北路三段處，因汽車駕駛人於行駛道路時，使
    用手持式行動電話進行撥接或通話，經臺北市政府警察局大
    同分局大橋派出所依違反道路交通管理處罰條例第三十一條
    之一第一項攔停舉發並製開第ＡＥＢ０５５２５３號違規通
    知單。另查異議人持逾期駕駛執照駕車，本所依違反道路交
    通管理處罰條例第二十二條第一項第六款逕行舉發並製開第
    000000000號違規通知單，處罰鍰新臺幣三千六百
    元，並扣繳駕照（本件僅係針對此項裁決聲明異議）等語。
二、道路交通管理處罰條例第二十二條第一項第六款、第二項係
    規定：汽車駕駛人，持逾期之駕駛執照駕車者，處六百元以
    上一千二百元以下罰鍰，並禁止其駕駛，其駕駛執照並應扣
    繳之。其所處罰者，乃駕駛執照已經逾期卻仍「駕車」者，
    倘無證據證明駕駛執照逾期者有駕車行為，即不應依該條規
    定處罰之。
三、異議人對其駕駛執照已經逾期乙節固不爭執，惟主張：伊家
    於九十四年農曆年間遭小偷，伊身分證當時即被人偷走，伊
    並未於九十四年五月五日十二時四十五分許，駕車在延平北
    路三段處違規，而係遭不法份子冒用等語。經查：
    (一)異議人主張伊家於九十四年農曆年間遭小偷，伊身分證當
      時即被人偷走等語，業據其於九十四年二月十日向臺北縣
      政府警察局板橋分局陳報失竊之報案三聯單為證，其身分
      證嗣於同年五月十日亦已辦妥補發事宜，有其身分證影本
      在卷可查。
    (二)查０４３８－ＫＤ號自用小客車為址設臺北縣板橋市○○
      路一０二號「富業租賃車行」所出租，該車自九十四年四
      月二十四日起即租予自稱林孝紋之人，其租期至同年五月
      八日止，業據證人即富業租賃車行負責人甲○○具結證述
      明確，並有其所提出之汽車租賃契約書、出租車輛時所影
      印之林孝紋身分證及駕駛執照影本在卷可查。嗣經本院將
      該林孝紋身分證及駕駛執照影本提示予實際取締駕駛０４
      ３８－ＫＤ號自用小客車者之警員丙○○辨認後，丙○○
      則具結證稱當日伊所取締者，確實為該身分證及駕駛執照
      上照片之人，而非在庭之異議人（本院九十四年十二月五
      日訊問筆錄第二頁），且經比對異議人所提出防制偽申詐
      欺聲明書及ＰＨＳ超低電磁波行動電話服務申請書中所附
      之二張身分證影本，以及前開出租車輛時所影印之林孝紋
      身分證及駕駛執照影本中之照片，亦可證明異議人之身分
      證確有遭人換貼照片變造之情形，故異議人主張伊並未於
      九十四年五月五日十二時四十五分許，駕車在延平北路三
      段處違規等語，應屬信而有徵。
    (三)本件既不能證明異議人於九十四年五月五日十二時四十五
      分許遭警攔停時或其他時間有「駕車」行為，即不該當於
      道路交通管理處罰條例第二十二條第一項第六款、第二項
      所定之處罰要件，則原處分機關以異議人違反道路交通管
      理處罰條例第二十二條第一項第六款、第二項規定遽予裁
      罰，即有違誤，本院認異議人之異議為有理由，應撤銷原
      處分，另為異議人不罰之諭知。
據上論結，應依道路交通案件處理辦法第二十條，裁定如主文。
中　　華　　民　　國　　94　　年　　12　　月　　7 　　日
                  交通法庭  法  官  楊  明  佳
上列正本證明與原本無異。
如不服本裁定，應於裁定送達後五日內向本院提出抗告狀。
                            書記官  黃  炎  煌
中　　華　　民　　國　　94　　年　　12　　月　　12　　日
